【裁判字號】    98,判,979
【裁判日期】    980827
【裁判案由】    贈與稅
【裁判全文】
最  高  行  政  法  院  判  決
                                       98年度判字第979號
上  訴  人  甲○○
被 上訴 人  財政部臺灣省中區國稅局
代  表  人  乙○○
上列當事人間贈與稅事件，上訴人對於中華民國96年8月29日臺
中高等行政法院96年度訴字第246號判決，提起上訴，本院判決
如下：
    主  文
上訴駁回。
上訴審訴訟費用由上訴人負擔。
    理  由
一、被上訴人之代表人原為鄭宗典，民國（下同）97年1月16日
    改由乙○○擔任，茲據新任代表人具狀聲明承受訴訟，核無
    不合，應予准許。
二、緣訴外人黃宇功（原名黃宇光）於88年7月9日出售儷國建設
    股份有限公司（88年8月16日更名為寓浩資訊科技股份有限
    公司，下稱寓浩公司）股票3,250股（下稱系爭股票）予上
    訴人，該股票每股面額新臺幣（下同）10,000元，而申報之
    買賣總價為3,250元，經被上訴人查明系爭股票既未上市亦
    未上櫃，乃依遺產及贈與稅法施行細則第29條第l項規定，
    估定系爭股票之價值為22,222,031元，並認黃宇功以顯不相
    當之代價讓與財產，乃就其差額22,218,781元（22,222,031
    －3,250＝22,218,781）部分，依遺產及贈與稅法第5條第2
    款之規定視同贈與，遂通知黃宇功限期申報贈與稅，然黃宇
    功未為申報，被上訴人據以核課黃宇功88年度贈與稅5,249,
    385元及裁罰5,249,300元，又因黃宇功逾期未繳納，乃移送
    臺中執行處強制執行，惟黃宇功無財產可供執行，被上訴人
    遂將上開應納贈與稅額5,249,385元，改以受贈人（即上訴
    人）為納稅義務人發單補徵，上訴人不服，循序提起行政訴
    訟。
三、上訴人於原審起訴主張：(一)系爭股票讓與時之實際資產淨值
    已為負數，每股價值為0元。為便辦理讓售手續，乃象徵性
    以1元計價，並無以顯不相當之代價讓售之事實。(二)被上訴
    人依財政部70年12月30日台財稅第40833號函釋（下稱70年
    函釋）率斷估定系爭股票之價值，有違司法院釋字第536號
    解釋意旨。(三)寓浩公司88年度之營業額僅64,285元，已呈停
    業狀態，依財政部84年3月31日台財稅第841614364號函釋（
    下稱84年函釋）意旨，系爭股票實際已無財產價值。(四)上訴
    人就本贈與稅事件，除依法提起行政訴訟外，並另依遺產及
    贈與稅法第30條第2項、同法施行細則第46條第1項規定及財
    政部85年8月20日台財稅第850443211號函釋，向被上訴人所
    屬之沙鹿稽徵所（下稱沙鹿稽徵所）申請以系爭股票抵繳應
    納之贈與稅，經該稽徵所承辦員審查後認為系爭股票並無抵
    繳價值，沙鹿稽徵所與本件贈與稅之承辦單位即「審查二科
    」均為被上訴人之所屬單位，卻就系爭股票價值為不同認定
    ，被上訴人逕依「審查二科」所認定與事實不符之價值核定
    ，據以課徵贈與稅，依法無據等語，求為判決訴願決定及原
    處分均撤銷。
四、被上訴人則以：(一)上訴人於88年8月15日經寓浩公司股東會
    選任為該公司董事，並於同年9月15日變更負責人為上訴人
    ，嗣於89年11月23日變更負責人為周朝國（上訴人仍擔任該
    公司監察人），且上訴人辦理88年度綜合所得稅結算申報時
    ，列報取自該公司薪資所得165,000元，並註明附有扣（免
    ）繳憑單，該扣繳憑單上載扣繳單位為寓浩公司，扣繳義務
    人為上訴人，足見上訴人明知其為寓浩公司股東，空言主張
    係人頭股東，卻未舉證以實其說，核無足採。(二)司法院釋字
    第536號解釋，雖指明未上市或上櫃公司之股票價值之估算
    方法涉及人民之租稅負擔，仍應由法律規定或依法律授權於
    施行細則訂定，以貫徹憲法所規定之意旨，惟該解釋並未指
    明財政部70年函釋違憲或違法，上訴人主張容有誤解。(三)上
    訴人主張系爭股票依84年函釋已不具價值乙節，經查寓浩公
    司88年度營業之結果已於系爭股票淨值之計算中予以核認，
    雖該公司於91年遭經濟部廢止登記，惟與本件無涉，尚難認
    係對系爭股票之讓售價格有影響之其他客觀因素等語，資為
    抗辯，求為判決駁回上訴人之訴。
五、原審經斟酌全辯論意旨及調查證據之結果，以：寓浩公司更
    名前後之資本額均為90,000,000元，上訴人於88年7月9日受
    讓系爭股票時，該公司截至86年度之未分配盈餘累積數為－
    27,398,703元，88年度截至系爭股票移轉日止之未分配盈餘
    為－1,063,365元，被上訴人依遺產及贈與稅法施行細則第2
    9條第l項規定核算系爭股票讓售日以該公司資產淨值估定之
    價格為22,222,03l元，上訴人空言讓售系爭股票時寓浩公司
    之價值已為負數，核非可採，且上訴人未提出其他客觀之證
    據，供作被上訴人核課之參考，故被上訴人依遺產及贈與稅
    法第5條第2款及第7條第l項第2款、同法施行細則第5條及第
    29條第l項規定、財政部67年7月28日台財稅第35026號及70
    年函釋意旨作成原處分，自無違法；另司法院釋字第536號
    解釋係針對財政部79年9月6日台財稅第790201833號函釋所
    為解釋，並非對70年函釋而為，上訴人主張70年函釋違反釋
    字536號解釋等語，顯無可採；至上訴人事後以系爭股票申
    請抵繳系爭贈與稅，無論被上訴人是否准許均屬另一處分，
    非本件審酌之範圍，況被上訴人尚未就上訴人所為申請為准
    駁之處分，原法院亦不受其見解之拘束；再，上訴人主張被
    上訴人所屬「沙鹿稽徵所」實質審查系爭股票後認無抵繳價
    值，卻未舉證證明，尚難憑信等詞，資為論據，而將訴願決
    定及原處分予以維持，駁回上訴人原審之訴。
六、本院查：
  (一)按行政訴訟之撤銷之訴，乃是審查原處分之合法性，係以原
    處分作為審查之對象，倘事實上原處分已不存在，行政法院
    即應駁回當事人之訴訟，觀之本院27年判字第28號判例意旨
    自明。
  (二)上訴人依遺產及贈與稅法第30條第2項、同法施行細則第46
    條第1項規定及財政部85年8月20日台財稅第850443211號函
    釋意旨，向沙鹿稽徵所申請以系爭股票抵繳本件應納之贈與
    稅額，經該稽徵所依財政部92年12月25日台財稅字第092045
    7125號及67年7月28日台財稅第35026號意旨，核認已無財產
    價值，除內部簽請註銷系爭贈與稅外，並由被上訴人以96年
    10月29日中區國稅二字第0960052099號函辦理更正贈與稅核
    定檔，再由沙鹿稽徵所以96年11月5日中區國稅沙鹿一字第0
    960035077號函復上訴人略以：「臺端申請以受贈之課徵標
    的物（儷國建設股份有限公司股票）抵繳黃宇功君88年度贈
    與稅本稅5,249,385元及行政救濟加計利息115,389元乙案，
    因股票已無財產價值，業已更正贈與稅額為0元…」，此有
    被上訴人提出之贈與稅註銷通知單及上開2函在卷可稽。據
    此，為本件撤銷訴訟標的之原處分業已不存在。揆之前開判
    例及說明，本件並無上訴利益，上訴人之上訴為無理由，應
    予駁回。
七、據上論結，本件上訴為無理由。依行政訴訟法第255條第1項
    、第98條第1項前段，判決如主文。
中    華    民    國    98    年    8     月    27    日
                    最高行政法院第七庭
                        審判長法官  藍  獻  林
                              法官  廖  宏  明
                              法官  張  瓊  文
                              法官  姜  素  娥
                              法官  林  文  舟
以  上  正  本  證  明  與  原  本  無  異
中    華    民    國    98    年    8     月    27    日
                              書記官  賀  瑞  鸞


司法院資訊處製作；財團法人民間司法改革基金會備份。
